【裁判字號】    89,上易,1404
【裁判日期】    890630
【裁判案由】    竊佔
【裁判全文】
臺灣高等法院刑事判決                          八十九年度上易字第一四○四號
    上  訴  人  臺灣板橋地方法院檢察署檢察官
    上  訴  人
    即  被  告  乙○○○
    選任辯護人  崔百慶
右上訴人因被告竊佔案件，不服臺灣板橋地方法院八十七年度易字第四五三九號，中
華民國八十九年一月二十四日第一審判決（起訴案號：臺灣板橋地方法院檢察署八十
七年度偵續字第七三號）提起上訴，本院判決如左：
    主      文
上訴駁回。
    事實及理由
一、本案經本院審理結果，認第一審判決對上訴人即被告乙○○○（下稱被告），犯
    刑法第三百二十條第二項之竊佔罪，判處有期徒刑肆月，緩刑年，認事用法及
    量刑，均無不當，應予維持，並引用第一審判決書記載之事實、證據及理由。
二、檢察官循告訴人甲○○聲請上訴意旨略以：原審雖認定被告竊佔犯行，惟僅判處
    被告有期徒刑四月，並諭知緩刑三年，顯屬輕縱云云。被告上訴意旨略以：告訴
    人甲○○於六十四年間已出具土地使用同意書與伊，同意伊使用當時五十一地號
    全部之土地，伊自有權使用本件系爭之五十一地號土地，而系爭違建於六十九年
    伊搬進去時就已蓋好，非伊所搭蓋，且本案已逾竊佔罪追訴權時效十年之期間云
    云。
三、惟查：
（一）系爭違建（即三重市○○街七十五巷二十四號前之建築物）係被告未經土地所
      有權人同意，於八十六年一月三日所搭蓋，業經被告於檢察官偵查時坦承不諱
      （見偵續卷第二十三頁反面），此部分核與土地所有權人即告訴人甲○○及另
      共有人謝慶松、陳國界等人指稱未同意被告使用，另一土地所有權人蔡清溝，
      亦透過陳國界表示未同意被告使用等語（分見偵緝卷第六十四頁反面、偵續卷
      三十頁反面、五十七頁反面、五十八頁），及證人顏上閔證稱鐵皮屋頂原是石
      棉瓦，與二十二號牆壁原是木板，與二十六號部分係水泥牆，鐵門是舊的換新
      的等語（見偵續卷第四十八頁反面），及證人楊蔡春枝證稱八十五年底左右，
      被告找伊一起將二樓擴建，但伊以人口簡單不需要擴建，遮雨棚係原先範圍並
      沒有擴充，一樓鐵門原與建物垂直設立，改建時將鐵門設置於遮雨棚外圍，而
      上址二十二號與二十四號交界之圍牆原以鐵板遮隔，但因年久破損，故砌磚牆
      等語（見偵續卷第六十五頁反面），及證人賴塔山於原審訊問時證稱被告之房
      子是租人後才做牆，並裝門的等語（原審卷第一○三頁）之情節均相符，並有
      現場照片多幀、被告與承租人顏瑞逸所訂立房屋租賃契約、三重地政事務所土
      地複丈成果圖、檢察官勘驗筆錄及勘驗時所拍攝之現場照片多幀附卷可稽（見
      偵緝卷第二十六頁至第二十七頁、第三十五至第三十八頁、偵續卷第六十三頁
      、第六十七頁至第七十二頁、第七十七頁）；另參以本院受命法官於八十九年
      五月四日履勘現場時，發現系爭建物之二樓陽台前緣磁磚有與遮雨棚連接（見
      本院勘驗照片編號第一號），且入門第一道水泥橫樑外，尚留有舊鐵捲門捲箱
      及軌道之痕跡（見本院勘驗照片編號第二、四、六號），第一道橫樑下方有新
      舊不同之痕跡（見本院勘驗照片編號第三、五號）等，均足證系爭違建係由被
      告於八十六年間，未經告訴人及其他共有人之同意，而擅於目前之五十一地號
      及一○二之三一地號土地上所搭蓋，至堪認定；被告辯稱系爭違建係於六十九
      年就已蓋好，伊搬進去時就有蓋格板，系爭違建不是伊搭蓋的云云，顯無可採
      。
（二）雖證人林秀卿於檢察官偵查時陳稱違建部分係告訴人甲○○所蓋云云（見偵緝
      卷第六十五頁），惟查證人林秀卿係被告之胞妹，其所為之陳述自有偏頗及迴
      護被告之虞，且證人林秀卿此部分之供述顯與前述證人顏上閔、楊蔡春枝、賴
      塔山之證詞不符，是證人林秀卿此部分所述，尚自不足以資為被告有利之證明
      。另查雖證人洪富於本院受命法官八十九年五月四日勘驗現場時證稱：「（何
      時遷入？）我搬來約二十五年；（你搬來時鐵架是否存在？）已建好，靠大樓
      出入口以木板隔開約一人高；（以前屋頂上棉瓦有無換過？）沒有；（以前外
      面有無做門？）有，是拉門，向銀行之拉門一樣；（你這邊門號？）三十二號
      ；（被告住宅情形知否？）不清楚。」云云，惟查證人洪富之住宅前搭蓋有遮
      雨棚，棚下前端二邊各為有圓形鐵柱所支撐（見本院勘驗照片編號第十至十五
      號），該圓形鐵柱並不適於任何門、窗之鑲做，且亦無曾做有拉門或其軌道之
      痕跡，是證人洪富此部分之證述，尚不得遽以採信；況證人洪富復證稱其對於
      被告住宅之情形並不清楚等語，證人洪富住處之情形若何與被告前述系爭違建
      之情形若何亦無直接之關聯，是證人洪富此部分之供述，亦不足以資為被告有
      利之證據。
（三）被告另稱告訴人甲○○於六十四年間已出具土地使用同意書與被告，同意被告
      使用當時五十一地號全部之土地，被告自有權使用本件系爭之五十一地號土地
      云云；查告訴人甲○○及其他共有人固曾於六十四年間已出具土地使用同意書
      與被告及其他起造人，此部分固有土地使用同意書影本附卷可查，並經本院向
      台北縣政府調閱系爭房屋之建造、使用執照卷查明屬實；惟告訴人甲○○及其
      他共有人出具土地使用同意書與被告及其他起造人，其目的係供被告及其他起
      造人建築房屋之用，此觀諸該土地使用同意書之內容自明；且於法房屋建築完
      成後，各該房屋及其基地所有權人即應依建築完成後之狀態（含建物所在之位
      置及其所有權之範圍）使用之，非謂一旦取得土地使用同意書後，即可在他人
      土地上任意作為；況被告於六十六年十月二十二日向告訴人甲○○買受系爭不
      動產時，其土地部分僅五一之十七地號之土地，而不包括本件系爭之五十一地
      號土地，此亦有土地建築改良物登記聲請書附卷可稽（見原審卷第一二五頁）
      ，足證被告對於其所買受之建物之基地僅限於五十一之十七地號土地，而房屋
      建築完成後所分割之五十一地號土地，並不在其買受或得使用之範圍，已有認
      識，要無疑義；是被告執告訴人甲○○與其他共有人於六十四年間房屋建築前
      所出具之土地使用同意書，即認其得使用現登記為五十一地號之土地之所辯，
      亦無可採。
（四）另查系爭違建係被告於八十六年一月三日所搭蓋，業如前述，則被告本件所犯
      竊佔罪之追訴權消滅時效，依刑法第八十條第一項第二款之規定，於檢察官八
      十七年十月七日向原審提起公訴時，並未完成，亦可認定。是被告辯稱本案已
      逾追訴權時效云云，委無足取。
（五）原審審酌被告犯罪之動機、目的、手段、竊佔面積及所生危害、品行、智識程
      度、犯罪後態度等一切情狀，量處有期徒刑四月，又以被告前未曾受有期徒刑
      以上刑之宣告，其因一時失慮，偶罹刑典，經此刑之宣告後，應知警惕而無再
      犯之虞，因認暫不執行其刑為適當，併予宣告緩刑三年，用啟自新，經核尚屬
      適當，檢察官循告訴人之聲請，認原審量刑過輕云云，尚非可採。
四。綜上所述，檢察官及被告前述上訴意旨所陳各節均無可採，其等分執此等上訴意
    旨，指摘原判決不當，求予撤銷改判，均為無理由，均應予駁回。
據上論斷，應依刑事訴訟法第三百七十三條、第三百六十八條，判決如主文。
本案經檢察官覃正祥到庭執行職務。
中    華    民    國    八十九    年      六        月      三十        日
                            臺灣高等法院刑事第二庭
                                審判長法  官  戴  章  甫
                                      法  官  黃  金  富
                                      法  官  林  銓  正
右正本證明與原本無異。
不得上訴。
                                      書記官  吳  美  貞
中    華    民    國    八十九    年      七        月        四        日
附錄：本案論罪科刑法條全文
刑法第三百二十條第二項
意圖為自己或第三人不法利益，而竊佔他人之不動產者，依前項之規定處斷。


司法院資訊處製作；財團法人民間司法改革基金會備份。
